【裁判字號】    97,簡上,70
【裁判日期】    970325
【裁判案由】    詐欺
【裁判全文】
臺灣臺北地方法院刑事判決              97年度簡上字第70號
上  訴  人
即  被  告  乙○○
上列上訴人因詐欺案件，不服本院中華民國96年12月31日96年度
簡字第4339號第1審判決（起訴案號：96年度偵字第6171號）提
起上訴，本院管轄之第二審合議庭判決如下：
    主  文
上訴駁回。
    事  實
一、乙○○明知將其所有之帳戶提供予不知真實姓名之第三人使
    用，將使該帳戶成為詐騙集團存取詐騙款項之用，竟仍基於
    縱使他人持其所請領之金融機構帳戶作為存取詐取款項之用
    ，亦不違背其本意之幫助他人犯詐欺取財不法所有意圖之不
    確定犯意，於民國95年12月間接獲自稱「周定偉」之成年男
    子電話，約定由乙○○提供其在華南銀行萬華分行所開設第
    000000000000號帳戶之存摺、印章、提款卡及密碼，供自稱
    「周定偉」者存提金錢，嗣自稱「周定偉」者委託快遞於96
    年1月3日前往乙○○位於臺北市○○區○○路172巷19弄1號
    之居處收取，嗣於96年1月11日，甲○○在臺北市北投區某
    圖書館，接獲不詳詐欺集團成員之電話，佯裝為甲○○之友
    人，並佯稱亟需新台幣（下同）5萬元，欲向甲○○借款，
    甲○○因而陷於錯誤，遂應允借款並於同日在臺北市○○區
    ○○路之陽信銀行，操作自動櫃員機將自己郵局第00000000
    000000號帳戶內之現金1萬元轉至乙○○上開帳戶內，後甲
    ○○發覺受騙，而報警查獲。
二、案經甲○○訴由臺北市政府警察局萬華分局移送台灣臺北地
    方法院檢察署檢察官偵查起訴。
    理  由
一、訊據上訴人即被告乙○○固不否認於上開時地將上開帳戶交
    予自稱「周定偉」之成年男子供存提款使用等情，惟否認本
    案犯行，辯稱：並未參與詐騙甲○○，將帳戶交予自稱「周
    定偉」之成年男子使用，係為辦銀行貸款，並不知「周定偉
    」會使用該帳戶來存取騙人的錢云云。
二、經查：
    (1)證人甲○○於偵查中結證稱：96年1月11日伊在北投圖書
      館接獲一個人電話，聲音很像我朋友，說有急用，要跟我
      借5萬元，我跟他說沒那麼多錢，頂多能借他1萬元，我就
      至北投區○○路上陽信銀行提款機操作，將我郵局000000
      00000000號帳戶內之1萬元轉至被告在華南銀行萬華分行
      000000000000號帳戶內等語（詳偵卷第三三頁），並有陽
      信銀行自動櫃員機交易明細表（詳偵卷第十四頁）、甲○
      ○郵局存摺（詳偵卷第三七頁）可憑；且華南銀行萬華分
      行第000000000000號帳戶確為被告名下，於96年1月11日
      確有1萬元匯入一節，亦有華南銀行客戶資料查詢單、交
      易明細表附卷可證（詳偵卷第十五、十六頁），顯見96年
      1月11日甲○○確有匯入1萬元至被告華南銀行萬華分行上
      開帳戶無誤。
    (2)按金融帳戶為個人理財之工具，而申請開設金融帳戶並無
      任何特殊之限制，一般民眾皆可以存入最低開戶金額之方
      式申請之，每個人均可在不同之金融機構申請多數之存款
      帳戶使用，此乃眾所週知之事實，是則依一般人之社會生
      活經驗，苟見陌生人不以自己名義申請開戶，反而以刊登
      廣告或電話行銷之方式向不特定人蒐集收集或承租他人之
      銀行帳戶供己使用，衡情應對於該帳戶之是否合法使用乙
      節當有合理之懷疑，況被告辯稱：將帳戶交給「周定偉」
      係為向銀行借款，「周定偉」說反覆操作帳戶內錢的進出
      ，可以製造信用，就可借到錢云云，惟依被告所述，僅是
      要反覆操作帳戶內錢的進出，則由被告自行操作即可，又
      何必將存摺、提款卡交予他人？甚且存摺錢內多寡，與被
      告能否得到銀行貸款無關，且被告就「周定偉」的年籍、
      住居所均無法交待，以供本院查證，則被告又要如何取得
      「周定偉」替被告借到的錢？顯見被告所辯，與常情不符
      ，不可採信，本案自稱「周定偉」之不詳姓名年籍成年男
      子，收集被告所開立帳戶使用，明顯有違常情，被告於提
      供上開帳戶之存摺、提款卡給該真實姓名不詳者使用前，
      應足以預見不詳姓名之人可能將其所提供之帳戶用於詐欺
      犯罪並掩飾因犯罪所匯入之款項，而不違反其本意，是以
      被告有幫助他人利用其所提供之上開帳戶詐欺財物之不確
      定故意甚明。又不詳之人對證人甲○○詐財之方式，確屬
      詐欺集團詐財之方法，是被告幫助他人詐欺之犯行已堪認
      定。至被告提出之快遞單，僅能證明被告將存摺交予他人
      ，尚無法因此推論被告並無犯罪故意，附此敘明。
三、核被告所為係犯刑法第339條第1項、第30條第1項幫助詐欺
    取財罪，原審認被告犯行明確，對被告論以幫助詐欺取財罪
    ，且依刑法第30條第1項幫助犯規定，減輕其刑，並依刑法
    第41條第1項前段、刑法施行法第1條之1，諭知判處有期徒
    刑4月，如易科罰金以新台幣1千元折算1日，且以被告行為
    在96年4月24日以前，依中華民國96年罪犯減刑條例第2條第
    1項第3款、第7條、第9條規定，減為有期徒刑2月，如易科
    罰金以新台幣1千元折算1日，其認事用法，均無不當，量刑
    亦稱妥適，被告空言否認犯行，以原判決以臆測之詞認定犯
    罪為由提起上訴，惟帳戶原係供個人使用，他人並無使用別
    人帳戶之必要，要辦銀行貸款與存摺帳戶內錢多少無關，而
    與個人財務資力、能力、信用有關，此為眾所皆知之事實，
    亦為社會常情，自非臆測之詞，是被告之上訴為無理由，應
    予駁回。
據上論斷，應依刑事訴訟法第455條之1第1項、第3項、第368 條
判決如主文。
本案經檢察官董怡臻到庭執行職務
中    華    民    國    97    年    3     月    25    日
                  刑事第四庭  審判長  法  官   劉慧芬
                                      法  官   郭惠玲
                                      法  官   黎惠萍
上正本證明與原本無異。
不得上訴。
                                      書記官   張耀鴻
中    華    民    國    97    年    3     月    25    日
中華民國刑法第339條
（普通詐欺罪）
意圖為自己或第三人不法之所有，以詐術使人將本人或第三人之
物交付者，處5年以下有期徒刑、拘役或科或併科1千元以下罰金
。
以前項方法得財產上不法之利益或使第三人得之者，亦同。
前二項之未遂犯罰之。


司法院資訊處製作；財團法人民間司法改革基金會備份。
